臺灣高等法院高雄分院刑事判決　　　　　　　　　　九十三年度上易字第三五九號
　　上　訴　人　臺灣高雄地方法院檢察署檢察官
　　被　　　告　甲○○
右上訴人因被告違反動產擔保交易法案件，不服臺灣高雄地方法院九十三年度易字第
二四六號中華民國九十三年五月卅一日第一審判決（起訴案號：臺灣高雄地方法院檢
察署九十二年度偵字第一九五二九號），提起上訴，本院判決如左：
      主  文
原判決撤銷。
甲○○動產擔保交易之債務人，意圖不法之利益，將標的物遷移，致生損害於債權人
，處有期徒刑參月，如易科罰金以參佰元折算壹日。緩刑貳年。
      事  實
一、甲○○係柏豪工程行負責人，於民國（以下同）九十一年三月二十一日，以動產
    擔保交易附條件買賣之方式，向合迪股份有限公司（下稱合迪公司）購買ＫＯＭ
    ＡＴＳＵ牌ＰＣ七一０─五型及ＰＣ三一０─五型挖土機各一台（下稱系爭挖土
    機），為動產擔保交易之債務人，並約定總價金新臺幣（下同）二百六十一萬六
    千元，分二十四期給付，自九十一年四月三十日起至九十三年三月三十一日止，
    於每月三十一日給付十萬九千元，挖土機存放地點為高雄縣林園鄉○○路二六九
    巷十六號一樓，在價金未付清之前，該挖土機之所有權仍屬於合迪公司所有，買
    受人僅得依約占有使用，不得任意遷移、出賣、出質、移轉、抵押或為其他處分
    。詎甲○○於取得該挖土機後，僅付款十四期，自九十二年五月三十一日起即拒
    不付款，並意圖為自己不法之利益，將該挖土機自原約定之存放地點為高雄縣林
    園鄉○○路二六九巷十六號一樓遷移，而交予其妻舅張簡茂榮使用他遷，致生損
    害於合迪公司。
二、案經合迪股份有限公司訴由台灣高雄地方法院檢察署檢察官偵查起訴。
      理  由
一、訊之被告甲○○否認違反動產擔保交易法，辯稱：係我妻子張簡麗蓉及妻舅張簡
    茂榮從事工程所需，而以我名義成立柏豪工程行與告訴人公司訂立附條件買賣契
    約，且系爭挖土機均係由張簡茂榮占有使用，嗣因張簡茂榮負債而轉賣他人，我
    就系爭挖土機之使用狀況完全不知情云云。惟查：
（一）右揭事實，業据告訴人合迪公司指訴綦詳，並有附條件買賣契約書、本票及動
      產擔保交易登記證明書、存證信函影本各一紙附卷可稽，上開動產擔保交易附
      條件買賣契約書係其所親自簽名，此為被告甲○○所自承，則其既同意擔任買
      受人向告訴人以附條件買賣之方式購置挖土機，自應負動產擔保交易法債務人
      之責任，且其為智識正常之成年人，依其社會生活經驗，當知簽約行為有履行
      簽約條件之義務，自應負起履行按期付款、保管車輛等契約內容，不能以與他
      人間尚有法律糾葛，脫免責任，否則交易秩序、法律責任將無以確立。
（二）又依動產擔保交易法第十二條規定，於動產擔保交易契約存續中，應以善良管
      理人之注意，保管或使用標的物，故被告甲○○除不得任意將該標的物車輛遷
      移、出賣、出質、移轉、扺押或為其他處分外，亦非可交由第三人對該車輛為
      此等行為，被告甲○○自承將該挖土機交予其妻舅張簡茂榮使用，亦顯係將標
      的物遷移，自難以與其無關之語諉責。
（三）又被告甲○○自九十二年五月份起即未再依約繳付分期付款，任令告訴人求償
      無門，自難謂其無不法利益之意圖。
    綜上所述，被告甲○○自承將該挖土機交予其妻舅張簡茂榮使用，亦顯係將標的
    物遷移，又被告甲○○既同意擔任人頭向告訴人以附條件買賣之方式購置挖土機
    ，自應負動產擔保交易法債務人之責任，即應負按期付款及妥適保管車輛等契約
    責任，被告甲○○自九十二年五月份起即未再依約繳付分期付款，任令告訴人求
    償無門，自難謂其無不法利益之意圖，本件事證已臻明確，其所辯詞係卸責之詞
    ，不足採信，其犯行已堪認定。
二、核被告甲○○所為，係犯動產擔保交易法第三十八條之罪。又被告甲○○係將標
    的物遷移交予他人使用，並非轉賣，公訴人認被告甲○○轉賣標的物，尚有未洽
    ，惟因法條未變，故無庸變更法條附此明。
三、原審不察，遽諭知無罪，尚有未洽，檢察官上訴指摘原判決不當，為有理由，自
    應予撤銷改判。審酌被告甲○○為為動產擔保交易之債務人，將標的物遷移交予
    其妻舅張簡茂榮使用而他遷，其嗣後已將尾款一百零九萬元償還等一切情狀，爰
    量處有期徒刑三月，並諭知如易科罰金以參佰元折算壹日。
四、查被告甲○○於八十四年間曾犯竊盜罪，經台南地方法院判處有期徒刑七月，緩
    刑三年確定，緩刑期滿未撤銷，與未曾受有期徒刑以上刑之宣告同，此有臺灣高
    雄地方法院檢察署刑案資料查註記錄表可稽，被告甲○○嗣後已將尾款一百零九
    萬元償還，有告訴代理人蕭森元在原審之陳述可稽（見原審卷第六十三頁筆錄）
    ，其經此次偵、審程序及判刑教訓，當知所警惕而無再犯之虞，本院認其所宣告
    之刑，以暫不執行為適當，爰併予宣告緩刑貳年，以啟自新。
據上論結，應依刑事訴訟法第三百六十九條第一項前段、第三百六十四條、第二百九
十九條第一項前段，動產擔保交易法第三十八條，刑法第十一條前段、第四十一條第
一項前段、第七十四條第一款，罰金罰鍰提高標準條例第一條前段、第二條，判決如
主文。
本案經檢察官張其主到庭執行職務。
中    華    民    國      九十三      年      八      月      三十一    日
                              臺灣高等法院高雄分院刑事第六庭
                                  審判長法官  王憲義
                                        法官  范惠瑩
                                        法官  張盛喜
右正本證明與原本無異。
不得上訴。
                                  法院書記官  楊茱宜
中    華    民    國      九十三      年      八      月     三十一     日
動產擔保交易法第三十八條
動產擔保交易之債務人，意圖不法之利益，將標的物遷移、出賣、出質、移轉、抵押
或為其他處分，致生損害於債權人者，處三年以下有期徒刑、拘役或科或併科六千元
以下之罰金。
